臺北高等行政法院判決
　　　　　　　　　　　　　　　　　　 93年度訴字第2249號
　　　　　　　　　　　　　　　.
原　　　告　保力達股份有限公司
代　表　人　甲○○
訴訟代理人　張迺良律師（兼送達代收人）
　　　　　　蔡亞寧律師
被　　　告　行政院環境保護署
代　表　人　乙○○（署長）
訴訟代理人　李元德律師（兼送達代收人）
複　代理人　陳文靜律師
　　　　　　吳世宗律師
上列當事人間因廢棄物清理法事件，原告不服行政院中華民國93
年5月7日院臺訴字第0930084372號訴願決定，提起行政訴訟。本
院判決如下：
　　主  文
原告之訴駁回。
訴訟費用由原告負擔。
　　事  實
一、事實概要：本件被告以原告為氨基酸類及多種維他命內服液
    劑之製造商，係被告90年5月7日（90）環署廢字第 0028112
    號公告，應負回收清除、處理商品容器責任之業者，惟其自
    民國（下同）91年8月至92年8月間，未按營業量申報繳納回
    收清除處理費用，乃以93年1月6日環署基字第0930001074號
    函，命原告補繳回收清除處理費計新臺幣（下同）47,440,8
    24元並辦理申報等作業。原告不服，提起訴願，遭決定駁回
    ，遂提起本件行政訴訟。
二、兩造聲明：
　(一)原告聲明：求為判決訴願決定及原處分均撤銷。
　(二)被告聲明：求為判決如主文所示。
三、兩造之主張：
甲、原告之主張：
  (一)按廢棄物清理法第15條規定「物品或其包裝、容器經食用或
    使用後，足以產生下列性質之一之一般廢棄物，致有嚴重污
    染環境之虞者，由該物品或其包裝、容器之製造、輸入或原
    料之製造、輸入業者負責回收、清除、處理，並由販賣業者
    負責回收、清除工作。1、不易清除、處理。2、含長期不易
    腐化之成分。3、含有害物質之成分。4、具回收再利用之價
    值」、「前項物品或其包裝、容器及其應負回收、清除、處
    理責任之業者範圍，由中央主管機關公告之」，而被告即依
    該法律授權，多次發布公告規範應負回收清除處理之業者範
    圍，其內容與本件有關者為：
  1.90年5月7日（90）環署廢字第0028112 號公告，所規範之裝
    填物質種類：(1)酒（含藥酒）。(2)氨基酸類及多種維他命之
    內服液劑。
  2.91年9月20日環署廢字第0910064996 號公告，所規範之裝填
    物質種類：(1)酒（含藥酒）。(2)氨基酸類及多種維他命之內
    服液劑。
  3.92年6月13日環署廢字第0920042910號公告事項之附表 2之1
    及2之2，所規範之裝填物質種類：(1)酒（含藥酒）。(2)含胺
    基酸類及多種維他命之內服液劑。
  4.92年6月13日環署廢字第0920042910號公告事項之附表2之 3
    ，所規範之裝填物質種類：(1)酒。(2)藥酒，含取得行政院衛
    生署藥品許可證者。(3)含氨基酸類及多種維他命之內服液劑
    。
  (二)原告所產製之保力達B 液，含中藥抽取液、解毒保肝劑等成
    分，屬藥事法第8 條規定之藥品，並取得行政院衛生署核發
    之衛署藥字第03870號許可證，故保力達B液之性質非屬上開
    公告之「酒類」，亦非屬「胺基酸類及多種維他命之內服液
    劑」；應屬92年6月13日環署廢字第0920042910 號公告之「
    藥酒，含取得行政院衛生署藥品許可證者」。
  (三)訴願決定及原處分均以「保力達B 液」含胺基酸類及多種維
    他命為由，認定自90年5月7 日之公告開始，裝填保力達B液
    之容器即屬應負清除回收處理責任之範圍。惟查，90年5月7
    日及91年9月20 日之公告係書明「氨基酸類及多種維他命之
    內服液劑」；92年6月13 日之公告則書明為「含氨基酸類及
    多種維他命之內服液劑」，顯見此二者公告內容、範圍並不
    相同，90年5月7日及91年9月20 日之公告範圍較小，意指物
    品之性質為「氨基酸類及多種維他命之內服液劑」；92年 6
    月13日之公告範圍較廣，意指有含氨基酸類及多種維他命之
    內服液劑即屬之。而如前述，保力達B 液屬「藥品」，其性
    質絕非「氨基酸類及多種維他命之內服液劑」，而即使依被
    告認定，保力達B 液為含「胺基酸類及多種維他命之內服液
    劑」，惟「含胺基酸類及多種維他命之內服液劑」，亦係自
    92 年6月13日始為公告，並自92年7月1日起實施，原處分課
    徵自91年8月起至92年6月30日之回收處理費即屬無據。
  (四)92年6月13日之公告附表 2之3，同時併列有「藥酒、含取得
    行政院衛生署藥品許可證者」及「含胺基酸類及多種維他命
    之內服液劑」，足見二者物品並不相同；再觀諸被告印製之
    「公告指定責任業者申請登記、申報營業量及繳費作業說明
    」宣傳單中，亦載明93年1月1日起增列取得藥品許可證之藥
    酒容器，既云「增列」，顯見裝填取得藥品許可證物質之容
    器，應係自93年1月1日起始負回收清除處理之責任，故原告
    產製之「保力達B液」，既屬取得藥品許可證者，自應從 93
    年1月1日起始負清除回收之責任。
  (五)被告認為廢玻璃具有百分之百回收再生之性質，若將其回收
    利用，可節省資源與能源之使用，並減少環境污染，惟此等
    政策主張，並不能排除行政程序法第5 條行政行為之內容應
    明確化之規定。保力達B液既屬取得許可證之藥品，依92年6
    月13日之公告附表2之3，自應從93年1月1日起始負清除回收
    之責任，原處分溯自91年7月1日起即開始徵收清除回收處理
    費，自屬違法不當。
乙、被告之主張：
  (一)原告生產之保力達B 液既含胺基酸及維他命，即便其成分另
    含有中藥或酒精成分，亦未改於該項產品含有胺基酸及維他
    命之事實，被告將其認定為「胺基酸類及多種維他命之內服
    液劑」並無違誤，況且被告此項認定究有何違誤之處，原告
    既未說明，僅以產品內含中藥便主張被告之認定為違法，實
    無可採。再者，被告90年5月7日環署廢字第0028112 號公告
    、91年9月20日環署廢字第0910064996號公告及92年6月13日
    環署廢字第0920042910號等公告，皆已將「胺基酸類及多種
    維他命之內服液劑之容器」納入應繳納回收清除處理費的範
    圍，並無原告所指「增列係指從未列入前次公告之業者」等
    情事。另「胺基酸類及多種維他命之內服液劑之容器」既自
    90年11月1 日即已納入應繳納回收清除處理費之範圍，嗣後
    91年9月20日環署廢字第0910064996號公告及92年6月13日環
    署廢字第0920042910號等公告對此亦無變更，並無系爭產品
    自「93年1月1日起始列為回收清除處理之項目」等情事，併
    予說明。
  (二)被告90年5月7日環署廢字第0028112號公告、91年9月20日環
    署廢字第0910064996號公告以及92年6月13日環署廢字第092
    0042910 號等公告，既已明文規定「胺基酸類及多種維他命
    之內服液劑之容器」之容器商品製造業者應繳納回收清除處
    理費，亦無原告所指稱違反行政程序法第5 條行政行為內容
    未明確之情事。
    理  由
一、被告之代表人原為張祖恩，訴訟繫屬中改由乙○○擔任，茲
    據新任代表人具狀承受訴訟，核無不合，應予准許。
二、按「物品或其包裝、容器經食用或使用後，足以產生下列性
    質之一之一般廢棄物，致有嚴重污染環境之虞者，由該物品
    或其包裝、容器之製造、輸入或原料之製造、輸入業者負責
    回收、清除、處理，並由販賣業者負責回收、清除工作。1.
    不易清除、處理。2.含長期不易腐化之成分。3.含有害物質
    之成分。4.具回收再利用之價值。前項物品或其包裝、容器
    及其應負回收、清除、處理責任之業者範圍，由中央主管機
    關公告之。」、「依前條第2 項公告之應負回收、清除、處
    理責任之業者，應向主管機關辦理登記；製造業應按當期營
    業量，輸入業應按向海關申報進口量，於每期營業稅申報繳
    納後15日內，依中央主管機關核定之費率，繳納回收清除處
    理費，作為資源回收管理基金，．．．。」分別為廢棄物清
    理法第15條、第16條第1 項所明定。又裝填含氨基酸類及多
    種維他命內服液劑之玻璃容器，由容器商品製造業者負責繳
    交回收清除處理費用，亦為被告90年5月7日（90）環署廢字
    第0028112號、91年9月20日環署廢字第0910064996號及92年
    6月13日環署廢字第0920042910 號公告應回收清除、處理之
    一般廢棄物之種類、物品或其包裝、容器之業者範圍所明定
    。另依被告90年12月3日（90）環署廢字第0077632號及91年
    12月31日環署廢字第0910092304號公告，91年1月1日至92年
    12月31日玻璃容器回收清除處理費費率為每公斤1.56元。
三、本件原告係生產保力達B液之業者，其自91年8月至92年8 月
    間，經被告查核如按營業量及回收清除處理費費率為每公斤
    1.56元之標準計算，原告應繳回收清除處理費為47,440,824
    元，此有被告92年度指定容器類責任業者營業（進口）量相
    關帳籍暨回收相關標誌查核計畫工作執行報告在原處分卷可
    稽；而被告為規範應負回收清除處理之業者，乃依據法律授
    權分別於90年5月7日、91年9月20日、92年6月13日發布（90
    ）環署廢字第0028112號、環署廢字第0910064996 號、環署
    廢字第0920042910號等公告之事實，均為兩造所不爭，自堪
    信為真實。被告認定原告所生產之保力達B 液係屬胺基酸類
    及多種維他命之內服液劑，係應依90年5月7日（90）環署廢
    字第0028112 號公告負回收清除責任之業者；原告則以其生
    產之保力達B液，係經行政院衛生署核發衛署藥字第03870號
    許可證，屬藥事法第8 條規定之藥品，應非90年5月7日（90
    ）環署廢字第0028112號及91年9月20日環署廢字第09100649
    96號公告之「酒類」，亦非屬「胺基酸類及多種維他命之內
    服液劑」，應屬92年6月13日環署廢字第092 0042910號公告
    之「藥酒，含取得行政院衛生署藥品許可證者」，依該公告
    之附表2之3所示，應自93年1月1日起始負回收責任。退步言
    之，縱認保力達B 液因含胺基酸類及多種維他命而應適用92
    年6 月13日署廢字第0920042910號公告之2之1及2之2所示，
    亦僅自92年7月1日起始負回收責任。被告卻認定原告應自91
    年8月至92年8月間負回收清除處理費用之責，實有違誤等語
    ，資為抗辯。
四、從而，本件之爭點為原告有無被告90年5月7日（90）環署廢
    字第0028112號公告之適用，而應自91年8月至92年8 月間負
    回收清除處理費用之責任？原告以如事實欄之主張，主張其
    無該號公告之適用。經查：
 (一) 90年5月7日（90）環署廢字第0028112號及91年9月20日環署
    廢字第0910064996號公告，所規範之裝填物質種類相同，均
    為：(1)酒（含藥酒）。(2)氨基酸類及多種維他命之內服液劑
    。而92年6月13日環署廢字第0920042910號公告事項之附表2
    之1及2之 2，所規範之裝填物質種類：(1)酒（含藥酒）。(2)
    含胺基酸類及多種維他命之內服液劑。上開公告內容僅(2)部
    分「氨基酸類及多種維他命之內服液劑」有無「含」字之差
    異而已，其餘均相同。按望文生義「內服液劑」係屬內服之
    液劑，即所謂含多種成分調製而成之液狀口服液，而參之卷
    附之本院92年度訴字第3291號判決原告之事實欄「3」 記載
    可知，被告為制定90年5月7日（90）環署廢字第0028112 號
    公告前，曾於89年7月21 日舉行「藥品類容器公告為回收項
    目公廳研商會議」，研商將使用「氨基酸類及多種維他命之
    內服液劑之容器」納入應負回收業者之範圍，原告曾出席該
    會議，而原告於上開案件中主張上開公告僅將原告納入回收
    範圍，其他業者未予列入，有違公平並顯草率等語，可知原
    告理應知悉「胺基酸類」、「多種維他命」應僅為成分名稱
    之一而已，故有無記載「含」字，其解釋應屬相同。從而，
    90年5月7日（90）環署廢字第0028112號及91年9月20日環署
    廢字第0910064996號公告，所謂「氨基酸類及多種維他命之
    內服液劑」與92年6月13日環署廢字第0920042910 號公告事
    項之附表2之1及2之2，所謂之「含胺基酸類及多種維他命之
    內服液劑」所規範之內容應屬相同，原告主張二公告中既有
    「含」字有無之差異，其適用範圍即有不同云云，委無足取
    。
 (二) 原告主張其生產之保力達B 液，係經行政院衛生署許可製造
    之藥品，而非一般飲料，固有其提出衛署藥字第03870 號許
    可證影本及行政院衛生署91年12月17日衛署藥製字第091007
    7022號函為證（見本院卷第19、62頁），然依原告所提保力
    達B 液之成份表（本院卷第59頁），其主要成份及其含量每
    100ml中所含主要成份為：當歸抽出液3ml、人參抽出液1 ml
    、川芎抽出液1ml、葡萄糖醛酸50mg、硫辛酸胺5mg、離氨基
    酸20mg、甲硫氨基酸50mg、維他命乙1鹽酸鹽10 mg、維他命
    乙2 2mg、維他命乙6 1mg、泛酸鈣5mg、菸鹼醯胺15 mg、咖
    啡鹼 50mg、轉化糖 15Gm、牛磺酸100mg、酒精8Gm、蒸餾水
    Add to make 100ml。足見保力達B液除含有部分中藥外，尚
    含氨基酸類及多種維他命與酒精、水份等其他成份；再，保
    力達B 液本身係屬液劑，依原告主張其含有解毒及保肝作用
    ，則性質上即與所謂之「內服液劑」相符，縱該商品成分另
    含有中藥或酒精成分，仍屬上開公告列管範圍。則被告認定
    其屬「含氨基酸類及多種維他命之內服液劑」，即屬有據。
    原告主張其保力達B 液製品屬藥物而無90年5月7日（90）環
    署廢字第0028112號公告之適用，亦非有理。
五、綜上所述，原告既為氨基酸類及多種維他命內服液劑之製造
    商，係被告公告應負回收清除、處理商品容器責任之業者，
    91年8月至92年8月間並未就氨基酸類及多種維他命內服液劑
    之應回收容器按實際營業量申請，被告依廢棄物清理法第15
    條、第16條第1 項規定，以原處分函請原告於文到15日內補
    繳回收清除處理費47,44 0,824 元並辦理申報等作業，經核
    並無不妥，亦無原告所謂之行政行為不明確之情形。訴願決
    定予以維持，亦無違誤；原告訴請撤銷為無理由，應予駁回
    。
六、據上論結，本件原告之訴為無理由，爰依行政訴訟法第98條
    第3項前段，判決如主文。
中    華    民    國    94     年     5    月   26    日
                        第一庭審判長法  官 姜素娥
                                    法  官 陳國成
                                   法  官 陳秀
上為正本係照原本作成。
如不服本判決，應於送達後20日內，向本院提出上訴狀並表明上
訴理由，如於本判決宣示後送達前提起上訴者，應於判決送達後
20日內補提上訴理由書（須按他造人數附繕本）。
中　　華　　民　　國　　94　　 年　   5  　月　　26　 日
 　　  　　　　　　　    　         書記官 陳圓圓
